臺灣桃園地方法院民事裁定
110年度家繼訴字第58號
原      告  吳夢屏  
訴訟代理人  徐豪鍵律師
被      告  吳玉珠  
            吳旻珊（被告吳義靖之繼承人）

上  二  人
訴訟代理人  楊雅馨律師
            唐永洪律師
被      告  吳宛芝  
            吳亭瑩  
上列當事人間請求分割遺產事件，本院裁定如下：
    主    文
原告應於本裁定送達日起五日內，補繳裁判費新臺幣貳拾參萬貳
仟玖佰捌拾元，逾期未補繳，即駁回原告之訴。
    理    由
一、按訴訟標的之價額，由法院核定；核定訴訟標的之價額，以
    起訴時之交易價額為準；無交易價額者，以原告就訴訟標的
    所有之利益為準。以一訴主張數項標的者，其價額合併計算
    之。但所主張之數項標的互相競合或應為選擇者，其訴訟標
    的價額，應依其中價額最高者定之。又訴之變更或追加，其
    變更或追加後訴訟標的之價額超過原訴訟標的之價額者，就
    其超過部分補徵裁判費，民事訴訟法第77條之1第1項、第2
    項、第77條之2第1項、第77條之15第3項分別定有明文。再
    按公同共有人對於第三人，得為公同共有人全體之利益，為
    回復公同共有物之請求，民法第828條第2項準用第821條但
    書定有明文。公同共有人基此所提起之訴訟，並非僅為自己
    利益而為請求，且各公同共有人之權利，及於公同共有物之
    全部（民法第827條第3項規定參照），故其就公同共有物請
    求排除侵害所得受之利益，應以回復公同共有物之全部價額
    為計算基準（最高法院105年度台抗字第478號裁定可資參照
    ）。原告請求回復公同共有物，並就此部分為遺產分割，二
    者訴訟標的不同，如一併請求者，自應以其中價額最高者定
    之。
二、查本件原告起訴主張兩造之被繼承人吳仁其生前將其名下如
    附表一編號1、2所示不動產（下稱系爭房地）借名登記在被
    告吳義靖名下，被告吳義靖於被繼承人吳仁其死亡後，將應
    歸全體繼承人取得之系爭房地租金侵占入己，故依民法第17
    9條之規定，請求被告吳義靖返還新臺幣（下同）110萬4,00
    0元予兩造公同共有，另被告吳玉珠、吳義靖擅自盜領兩造
    之被繼承人吳鍾招妹之存款，扣除支付之喪葬費後，應依民
    法第184條第1項後段、第2項、第179條之規定，返還餘款11
    8萬4,060元予兩造公同共有，並請求分割被繼承人吳仁其所
    遺如附表一所示之遺產，及被繼承人吳鍾招妹所遺如附表二
    所示之遺產。嗣原告於民國110年9月22日追加依民法第179
    條、第767條第1項前段之規定，請求被告吳義靖將系爭房地
    移轉登記予兩造公同共有。又因被告吳義靖於111年5月15日
    死亡，經其繼承人吳旻珊聲明承受訴訟，惟吳旻珊尚未就系
    爭房地辦理繼承登記，故原告於111年7月8日追加及變更聲
    明為：㈠被告吳旻珊應就其被繼承人吳義靖所有系爭房地辦
    理繼承登記，並將所有權移轉登記予被繼承人吳仁其之繼承
    人全體公同共有。㈡被告吳旻珊應於繼承吳義靖之遺產範圍
    內，給付110萬4,000元及自起訴狀繕本送達翌日起至清償日
    止，按週年利率5%計算之利息予兩造公同共有。㈢被告吳旻
    珊應於繼承吳義靖之遺產範圍內，與被告吳玉珠連帶給付11
    8萬4,060元及自起訴狀繕本送達翌日起至清償日止，按週年
    利率5%計算之利息予兩造公同共有。㈣被繼承人吳仁其所遺
    如附表一所示之遺產，分割如附表一分割方法欄所示。㈤被
    繼承人吳鍾招妹所遺如附表二所示之遺產，分割如附表二分
    割方法欄所示。依首揭說明，本件訴訟標的價額之核定，其
    中聲明㈠、㈡、㈣部分，因原告同時請求不動產移轉登記、返
    還不當得利及分割遺產，依民事訴訟法第77條之2規定，其
    所主張之數項標的互相競合，二者訴訟目的一致，其訴訟標
    的價額，應依其中價額最高者即系爭房地客觀交易價值及不
    當得利債權額計算。依本院卷附鄰近地區、條件相近房地之
    近年實價登錄交易紀錄，系爭房地交易價值約為每坪28萬4,
    121元，依附表一編號2建物謄本所載建物面積84.99坪【計
    算式：（268.82＋12.13）×0.3025＝84.99】）計算，價值為2
    ,414萬7,444元，加計不當得利債權額110萬4,000元，此部
    分訴訟標的價額核定為2,525萬1,444元；聲明㈢部分，應依
    原告請求被告吳旻珊、吳玉珠連帶返還之公同共有債權額11
    8萬4,060元計算；聲明㈤部分，其中分割附表二編號1之郵局
    存款239萬3,775元，應以原告因分割所受之客觀價值為準，
    核定為26萬5,975元（計算式：2,393,775元×原告之應繼分
    比例1/9＝265,975元），另分割附表二編號2之不當得利部分
    ，因與上開聲明㈢之訴訟標的競合，故不再另計。綜上，本
    件訴訟標的價額核定為2,670萬1,479元（計算式：25,251,4
    44＋1,184,060＋265,975＝26,701,479），應徵第一審裁判費2
    4萬7,048元，扣除原告已繳納之1萬4,068元，尚應補繳23萬
    2,980元。茲限原告於收受本裁定正本之日起7日內，如數逕
    向本院繳納，逾期未繳，即駁回其訴。
三、爰裁定如主文。     
中　　華　　民　　國　　111 　年　　8 　　月　　15　　日
                  家事法庭    法  官      劉佩宜
以上正本係照原本作成。
關於核定訴訟標的價額部分得抗告，並應於應於送達後10日內向
本院提出抗告狀且繳納抗告費新台幣1,000元，關於命補繳裁判
費部分不得抗告。
中　　華　　民　　國　　111 　年　　8 　　月　　16　　日
                              書記官      曾啓聞